臺灣高等法院交通法庭裁定　　　　　　　　　　　　九十一年度交抗字第三九二號
　　抗　告　人
　　即受處分人　甲○○
右抗告人因違反道路交通管理處罰條例案件，不服台灣桃園地方法院中華民國九十一
年三月十二日裁定（九十年度交聲字第二二六號），提起抗告，本院裁定如左：
    主  文
抗告駁回。
    理  由
一、聲明異議意旨略以：裁決機關認異議人於民國九十年六月七日下午三時九分許，
    駕駛ＢＹ－九七九二號自小客車行經台北市○市○○道」高架道上，有未繫安全
    帶之違規情事，依道路交通管理處罰條例第三十一條第一項規定，裁處異議人罰
    鍰新台幣一千五百元。惟查，當時異議人係有依規定繫帶安全帶，僅因突感身體
    不適且肩帶壓住心臟，故將肩帶移至腋下，並非未繫安全帶，原裁決顯有不當，
    為此聲明異議云云。
二、原裁定意旨以：按汽車行駛於道路上，其汽車駕駛人或前座乘客未繫安全帶者，
    處駕駛人新台幣一千五百元罰鍰，道路交通管理處罰條例第三十一條第一項規定
    甚明。經查，異議人於前揭時駕車行經右開路段時，其左腋下果有一條由左上往
    右下方延伸之灰色「帶狀」物乙情，有警方攝製之採證照片一幀在卷可憑，再參
    酌異議人所駕自小客車之方向盤為「三幅式」，然其當時係驅車直行，因之，其
    方向盤之「橫軸」勢必保持水平，自車外視之，不可能呈「由左上往右下方延伸
    」之情，由是可徵異議人左腋下之該條灰色「帶狀」物應係安全帶之肩帶，據此
    ，固堪認異議人稱其係將肩帶移至腋下等語非虛，第查，汽車駕駛人及前座乘客
    須繫安全帶之規定，其旨係在防止因碰撞時，汽車前座乘員之身體突往前方猛衝
    致撞及方向盤、擋風玻璃而遭受重大傷害之危險，然僅有「三點式」即有肩帶之
    安全帶且確依設計原理所定可使之發揮作用之方式加以繫帶者，方足以達到防範
    此項危險之目的而符法意，準此以解，則非繫帶「三點式」安全帶或未依設計原
    理所定之方式繫帶者，因均無從防止該規定所欲避免危險之發生，顯與立法本旨
    未合，是以依規範目的視之，於此情形即與未繫安全帶無異。查現今市面上所見
    之汽車，其前座乘員之安全帶率為「慣性安全帶」，特點係肩帶於平時得任意伸
    縮、拉動，可避免束縛人體造成行動上之不便或產生壓迫感使人不適。異議人之
    自小客車為大發牌「 JUSTY」車型，其前座之安全帶亦同於此，因之，繫帶之，
    並不致壓迫人體或使人感到不適，是以異議人稱因突感身體不適且肩帶壓住心臟
    ，衹得將肩帶移至腋下云云，洵非的論，殊難執為可如此繫帶之正當理由。次查
    ，「慣性安全帶」須藉助繫帶者之身體於瞬間猛然前衝力道之牽引，「肩帶」方
    能發揮束緊人體之作用，惟於汽車碰撞之霎間，欲產生猛然前衝之力道，自須拉
    動肩帶之該身體部位係呈大角度前傾，再者，身體部位愈高，前傾角度當然愈大
    ，職是，「肩帶」之所以稱之為「肩帶」，依其設計原理，當必繫帶於肩上此一
    身體高部位，方足以產生可使安全帶發揮束緊作用所需之牽引力道，準此，茲異
    議人既將「肩帶」移至腋下，繫帶部位甚低，於汽車碰撞時，顯不足以產生可使
    安全帶發揮作用之慣性力道，因之，揆諸前開說明，其此種未依設計原理所定之
    方式繫帶之情形，即與未繫安全帶無異，從而原裁決機關援引道路交通管理處罰
    條例第三十一條第一項規定，裁處異議人罰鍰新台幣一千五百元，於法洵屬有據
    。異議人猶執前詞，任意指摘原處分不當，非有理由，應予駁回，經核並無違誤
    。
三、抗告意旨以：抗告人確有依規定繫帶安全帶，僅因突感身體不適且肩帶壓住心臟
    ，故將肩帶移至腋下，並非未繫安全帶。另由於慣性關係，從肩上繞過之肩帶有
    可能是汽車碰撞時切割頸部之元兇，故將肩帶繞在肩上並非絕對安全。安全帶設
    置之目的在保護安全，惟當身體不適時，應允許緊急應變的將肩帶移位等語。
四、惟查：抗告人於九十年六月七日下午三時九分許，駕駛ＢＹ－九七九二號自小客
    車行經台北市○市○○道」高架道上，未依規定繫安全帶，經警照相舉發，抗告
    人辯稱因突感身體不適，安全帶肩帶又壓住心臟，始將肩帶移至腋下，並無可採
    等情，業據原裁定認定無誤，並詳載理由依據。再抗告人於聲明異議及提起本件
    抗告均稱：駕車行經上開路段時，突然感到呼吸困難，頭暈等語，倘若屬實，抗
    告人理當無法駕車，或於找尋適當處所停車後，前往醫療院所看診。抗告人竟僅
    將安全帶下移後，即繼續行駛，復始終未能舉證有就醫之事，核與常情有違。足
    見抗告人所稱，不足憑信。抗告人猶執前詞，否認有未繫安全帶之事，並指摘原
    裁定不當，為無理由，應予駁回。
據上論斷，應依道路交通案件處理辦法第二十六條，刑事訴訟法第四百十二條，裁定
如主文。
中     華     民     國    九 十 一    年      五      月     三 十     日
                                      臺灣高等法院交通法庭
                                          審判長法  官  陳  祐  輔
                                                法  官  洪  昌  宏
                                                法  官  陳  國  文
右正本證明與原本無異。
不得再抗告。
                                                書記官  蔡  棟  樑
中     華     民     國    九 十 一    年      五      月     三 十     日
